【裁判字號】    98,訴,1445
【裁判日期】    981124
【裁判案由】    毒品危害防制條例
【裁判全文】
臺灣臺北地方法院刑事判決              98年度訴字第1445號
公  訴  人  臺灣臺北地方法院檢察署檢察官
被      告  甲○○
選任辯護人  趙元昊律師
上列被告因違反毒品危害防制條例案件，經檢察官提起公訴（九
十八年度偵字第六三八五號），本院判決如下：
    主  文
本件管轄錯誤，移送於臺灣板橋地方法院。
    理  由
一、公訴意旨略以：被告甲○○前因傷害案件，經臺灣高等法院
    判處有期徒刑二年確定，經減刑更定其刑，於民國九十七年
    二月二十九日縮刑期滿執行完畢。詎其猶不知悔改，明知俗
    稱之搖頭丸為毒品危害防制條例第二條第二項第二款所規定
    之第二級毒品，非經許可不得販賣或持有之，竟基於販賣第
    二級毒品之犯意，以門號0000000000號行動電話
    對外做為聯絡工具，販賣毒品予不特定之人牟取利益，其販
    賣毒品之方式為：蔡邵傑（業經臺灣臺中地方法院檢察署檢
    察官起訴，經臺灣臺中地方法院九十七年度訴字第三二六四
    號判決有期徒刑十年）於九十七年六月十八日某時，基於販
    入第二級毒品搖頭丸再伺機出售以營利之犯意，在臺北縣新
    莊市○○路三十二巷三十四號二二樓租屋處，向林寶惠（業
    經臺灣臺中地方法院檢察署檢察官以九十七年度偵字第二○
    六五八、二一五三三號起訴，經臺灣臺中地方法院九十七年
    度訴字第四一七二號判決有罪，定應執行刑有期徒刑三年二
    月）詢問可否代為介紹購買第二級毒品搖頭丸一千顆，林寶
    惠明知蔡邵傑購買搖頭丸之目的在於販賣圖利，竟仍基於幫
    助蔡邵傑販賣搖頭丸之犯意，自該日十五時十四分起即以其
    所持用之號碼0000000000號及00000000
    00號行動電話與林殷全（業經臺灣臺中地方法院檢察署檢
    察官九十七年度偵字第二○六五八、二一五三三號起訴，經
    臺灣臺中地方法院九十七年度訴字第四一七二號判決有罪，
    定應執行有期徒刑十年）所持用之號碼000000000
    0號行動電話聯絡購買第二級毒品搖頭丸事宜，雙方以一顆
    新臺幣（下同）一百八十元之價格購買第二級毒品搖頭丸一
    千顆達成協議，並預計於同日晚間十一時至次日凌晨二時許
    交易毒品。經林殷全再以上開0000000000號行動
    電話與其有共同販賣第二級毒品搖頭丸犯意聯絡之被告所持
    用之0000000000號行動電話聯繫後，約定搖頭丸
    一顆一百五十元，數量一千顆，嗣因被告當時未有足夠數量
    之搖頭丸，須延期至同年月二十日，並為警於九十七年六月
    十九日凌晨四時二十分，在臺北縣新莊市○○路三十二巷三
    十四號二樓處查獲林寶惠、蔡邵傑，始未得逞，因認被告涉
    犯毒品危害防制條例第四條第六項、第二項之販賣第二級毒
    品未遂罪嫌云云。
二、按案件由犯罪地或被告之住所、居所或所在地之法院管轄；
    又無管轄權之案件，應諭知管轄錯誤之判決，並同時諭知移
    送於管轄法院，再管轄錯誤之判決，得不經言詞辯論為之，
    刑事訴訟法第五條第一項、第三百零四條及第三百零七條分
    別定有明文。另被告之住所、居所或所在地，係以起訴時為
    標準，亦經最高法院四十八年臺上字第八三七號著有判例可
    資參照。
三、經查：
(一)本件被告自七十六年七月三十日起之戶籍地址為臺北縣新莊
    市○○路四一九巷十號四樓，有法務部戶役政連結作業系統
    個人基本資料查詢結果表一份在卷可按，該處為臺灣板橋地
    方法院轄區。起訴書雖認被告之居所為臺北市○○區○○路
    一五五號十一樓之一，然被告自九十七年十一月份左右起即
    未居住成都路址，業據被告陳明在卷（見本院九十八年九月
    三十日準備程序筆錄），且被告所陳此情與臺灣臺北地方法
    院檢察署九十八年五月二十日偵訊筆錄僅載被告戶籍地址，
    而未載被告其他地址（見臺灣臺北地方法院檢察署九十八年
    度偵字第六三八五號偵查卷宗第九十九頁）等情相符，而公
    訴人係於九十八年八月四日就被告前開犯行加以起訴，並於
    九十八年八月三十一日繫屬本院，堪認本案起訴時被告之住
    所、居所均不在本院轄區內無訛。
(二)再起訴書所認被告與林殷全共同犯販賣第二級毒品未遂罪之
    犯罪地點為臺北縣新莊市○○路三十二巷三十四號二樓，該
    處為臺灣板橋地方法院轄區，亦非屬本院轄區。
(三)公訴人於補充理由書內雖認林殷全與被告共同販賣搖頭丸，
    而自九十七年六月十二日起至同月二十一日止，以林殷全所
    使用之0000000000號行動電話，與被告及林寶惠
    等人密集連繫，而該行動電話於上開時間內之通話，其基地
    台多位於臺北市○○路一三九號、臺北市○○區○○街二十
    三之一號、臺北市○○○路六○○號等地，則被告與林殷全
    共同販賣第二級毒品之犯罪地，應即在該等基地台附近為由
    而認定本院有管轄權。然依起訴書所載犯罪事實觀之，公訴
    人起訴本案被告犯行之犯罪時間為九十八年六月十八日某時
    起至同年月十九日凌晨四時二十分許止之該段時間，且被告
    與共犯係以電話聯繫之方式為販賣毒品之著手行為，是本案
    就犯罪地點之認定自應限縮於該段時間內被告與共犯聯絡時
    是否在本院轄區內判斷本院是否有管轄權，逾越該段時間所
    為之聯絡行為非屬犯罪行為，自無從依憑而認定犯罪地點，
    先予說明。經本院向遠傳電信股份有限公司查詢於前開時間
    內被告所使用之0000000000號行動電話通聯之基
    地台所在位置為何，因通聯紀錄僅保存半年，故該段查詢時
    間已無資料可供查詢等情，有本院九十八年十一月四日公務
    電話紀錄在卷可按。再於前開時間共犯林殷全以00000
    00000號行動電話與被告聯絡時之基地台所在位置為臺
    北縣中和市○○路一○五號、臺北縣三重市○○路十號；共
    犯林殷全以0000000000號行動電話與林寶惠聯絡
    時之基地台所在位置為臺北縣中和市○○路一○五號、臺北
    縣淡水鎮○○路十號、臺北縣三重市○○路○段二段二十三
    號、臺北縣三重市○○路十號等處（見臺灣臺北地方法院檢
    察署九十八年度偵字第六三八五號偵查卷宗第三十七頁至四
    十頁），該等地點或為臺灣板橋地方法院轄區，或為臺灣士
    林地方法院轄區，均非屬本院轄區甚明，是亦難因此而認被
    告與共犯聯繫犯罪之地點在本院轄區內。末檢察官就被告前
    開犯行起訴繫屬本院時，被告並未在監或在押，復有臺灣高
    等法院在監在押全國紀錄表在卷足佐，是就本案卷證資料觀
    之，並無任何證據足資證明本件公訴人起訴時被告係在本院
    轄區內，是綜上所述，被告之住所、居所、所在地及犯罪地
    於起訴時均非在本院之管轄區域內，揆之前揭說明，本院顯
    無管轄權，是檢察官誤向本院提起公訴，自有未合，本件爰
    不經言詞辯論，逕為諭知管轄錯誤之判決，並同時諭知移送
    於有管轄權之臺灣板橋地方法院。
據上論斷，應依刑事訴訟法第三百零四條、第三百零七條，判決
如主文。
中    華    民    國    98    年    11    月    24    日
                  刑事第十一庭  審判長法  官  劉方慈
                                      法  官  顧正德
                                      法  官  黃紹紘
以上正本證明與原本無異。
如不服本判決應於收受送達後十日內向本院提出上訴書狀，並應
敘述具體理由；其未敘述上訴理由者，應於上訴期間屆滿後二十
日內向本院補提理由書（均須按他造當事人之人數附繕本）「切
勿逕送上級法院」。告訴人或被害人如對於本判決不服者，應具
備理由請求檢察官上訴，其上訴期間之計算係以檢察官收受判決
正本之日期為準。
                                      書記官  陳靜君
中    華    民    國    98    年    12    月    1     日


司法院資訊處製作；財團法人民間司法改革基金會備份。
